【裁判字號】    98,訴,360
【裁判日期】    980331
【裁判案由】    損害賠償
【裁判全文】
臺灣高雄地方法院民事判決               98年度訴字第360號
原      告  甲○○
被      告  乙○○
上列當事人間刑事附帶民事訴訟請求損害賠償事件（民國97年度
簡附民字第9 號），經本院刑事庭裁定移送民事庭審理，本院於
民國98年3 月24日言詞辯論終結，判決如下：
  主    文
被告應給付原告新臺幣陸拾貳萬伍仟貳佰肆拾伍元，及自民國九
十七年一月九日起至清償日止，按週年利率百分之五計算之利息
。
原告其餘之訴駁回。
訴訟費用由被告負擔百分之八十五，餘由原告負擔。
本判決第一項於原告以新台幣貳拾壹萬元供擔保後，得假執行。
原告其餘假執行之聲請駁回。
  事    實
一、按訴狀送達後，原告不得將原訴變更或追加他訴，但擴張或
    減縮應受判決事項之聲明者，不在此限，民事訴訟法第255
    條第1 項第3 款定有明文。本件原告起訴聲明求為判決：被
    告應給付原告新台幣（下同）763,230 元，及自民國96年4
    月23日起至清償日止，按年息5%計算之利息，嗣於本院審理
    中變更其訴之聲明為：被告應給付原告725,245 元，及自刑
    事附帶民事起訴狀繕本送達翌日起至清償日止，按年息5%計
    算之利息，原告所為訴之變更，乃減縮應受判決事項之聲明
    ，揆諸前引規定，應予准許。
二、原告主張：被告未考領有重型機車駕駛執照，竟於民國96年
    4 月22日16時50分許，騎乘車牌號碼XY2-559 號重型機車，
    復將2 隻小狗置於上開機車腳踏板，於行經高雄市新興區○
    ○○ 路與大同路口時，其中1 隻小狗突跳下機車，適伊於後
    方騎乘車牌號碼YTK-496 號輕型機車，因閃避不及，造成人
    車倒地，致伊受有右脛骨骨折併前十字韌帶斷裂之傷害。伊
    因被告上開不法侵害行為受有醫療費用新臺幣（下同）36,2
    11元、看護費用163,000 元、輔助支架費用7,500 元、計程
    車費用8,670 元、減少勞動能力損失309,864 元，及精神慰
    撫金200,000 元等損害。為此，爰依民法侵權行為之法律關
    係提起本件訴訟等語。並聲明：被告應給付原告725,245 元
    及自刑事附帶民事起訴狀繕本送達翌日起至清償日止，按年
    息5%計算之利息，暨陳明願供擔保請准宣告假執行。
三、被告則以：伊就本件交通事故發生確有過失，對原告請求醫
    療費用36,211元、看護費用163,000 元、輔助支架費用7,50
    0 元、計程車費用8,670 元、減少勞動能力損失309,864 元
    等均無意見；惟原告所請求精神慰撫金數額過高等語，資為
    抗辯。並聲明：原告之訴駁回。
四、兩造對於下列事項不予爭執，並有道路交通事故現場圖、道
    路交通調查報告表 (一)、 (二)、交通事故談話紀錄表現場
    照片、本院96年度簡字第8008號刑事判決、阮綜合醫院診斷
    證明書，及相關費用收據在卷可參，堪信為真實：
（一）兩造於96年4 月22日16時50分許，在高雄市新興區○○○
      路與大同路口時，發生本件交通事故。
（二）原告因本件交通事故，受有右脛骨骨折併前十字韌帶斷裂
      之傷害。
（三）被告因本件交通事故犯過失傷害罪，經本院以96年度簡字
      第8008號刑事判決判處有期徒刑3 月，減刑為有期徒刑1
      月15日確定。
（四）原告因本件交通事故支出醫療費用36,211元、看護費用16
      3,000 元、輔助支架費用7,500 元、計程車費用8,670 元
      及受有減少勞動能力之損失309,864 元。
（五）兩造之身分、地位、學經歷、工作收入等。
五、本件之爭點:原告得請求被告賠償金額為若干？
六、經查：
（一）本件原告主張被告未考領有重型機車駕駛執照，竟於上開
      時日駕車時，將2 隻小狗置於機車腳踏板，於行經高雄市
      新興區○○○ 路與大同路口時，其中1 隻小狗突跳下機車
      而致發生本件交通事故，使原告受有上述傷害，而被告因
      本件交通事故業經本院刑事庭審認有上開過失而對之判處
      有期徒刑3 月減為1 月又15日，嗣經確定已如上述，並有
      其所提出與主張事實相符之道路交通事故現場圖、診斷證
      明書、臺灣高雄地方法院檢察署檢察官聲請簡易判決處刑
      書、本院96年度簡字第8008號刑事判決等件在卷可證，並
      經本院查閱前開刑事卷宗影本無訛，被告於此亦不爭執，
      自應認原告之上開主張為真實。
（二）按因故意或過失，不法侵害他人之權利者，負損害賠償責
      任。不法侵害他人之身體或健康者，對於被害人因此喪失
      或減少勞動能力或增加生活上之需要時，應負損害賠償責
      任。不法侵害他人之身體、健康、名譽、自由、信用、隱
      私、貞操，或不法侵害其他人格法益而情節重大者，被害
      人雖非財產上之損害，亦得請求賠償相當之金額。民法第
      184 條第1 項前段、第193 條第1 項、第195 條第1 項分
      別定有明文。查被告因過失不法侵害原告之身體、健康，
      業經本院認定如前，原告請求被告依上開規定負損害賠償
      責任，洵屬有據。爰就原告各得請求各項金額，分述如下
      ：
  １、醫療費用、看護費用、輔助支架費用、計程車費用及受有
      減少勞動能力之損失部分：
      本件原告主張其就本件交通事故所受之傷害，業支出醫療
      費用36,211元、看護費用163,000 元、輔助支架費用7,50
      0 元、且因傷後進行復健等而支出往來所需之計程車費用
      8,670 元，另因傷無法工作而受有減少勞動能力之損失30
      9,864 元乙節，業據其提出診斷證明書、醫療費用收據、
      門診收據明細、門診掛號費收據、統一發票、各類所得扣
      繳暨免扣繳憑單等件為證，復有阮綜合醫院97年12月19日
      函文、高雄市計程車客運商業同業公會98年2 月11日函文
      附卷可佐，被告於此亦不爭執，且核上開費用屬醫療上必
      要之支出或原告因本件交通事故所增加生活上之需要等，
      ，堪認原告之請求，應有理由。
  ２、精神損害慰撫金：
      按慰撫金之賠償其核給之標準固與財產上損害之計算不同
      ，然非不可斟酌雙方身分資力與加害程度，及其他各種情
      形核定相當之數額，最高法院51年台上字第223 號判例可
      資參照。經查，原告受有前述傷害，對其生活上有極大不
      便與影響，是原告主張其精神上受有極大之痛苦，堪值採
      信。又原告為空中大學肄業，原從事保險業務員工作，每
      月收入約12,000元，名下無不動產，有機車1 部；被告則
      為高中畢業，受僱於麵包店任學徒，每月薪資18,300元，
      名下無不動產，業據兩造陳報在卷，並有稅務電子閘門財
      產所得調件明細表為憑，本院復審酌原告因本件事故所受
      傷害程度、休養期間久暫，及原告日後復建期間，及兩造
      之學經歷、經濟能力等情狀，認原告請求之精神慰撫金以
      100,000 元為適當，逾此範圍之請求尚屬無據。
（三）綜上，原告因被告傷害之不法侵權行為，得請求被告賠償
      625,245 元（計算式：醫療費用36,211元+ 看護費用163,
      000 元+ 輔助支架費用7,500 元+ 計程車費用8,670 元+
      減少勞動能力損失309,864 元＋精神慰撫金100,000 元＝
      625,245 元）。
七、按給付無確定期限者，債務人於債權人得請求給付時，經其
    催告而未為給付，自受催告時起，負遲延責任。其經債權人
    起訴而送達訴狀，或依督促程序送達支付命令，或為其他相
    類之行為者，與催告有同一之效力；遲延之債務，以支付金
    錢為標的者，債權人得請求依法定利率計算之遲延利息；應
    付利息之債務，其利率未經約定，亦無法律可據者，週年利
    率為5%，民法第229 條第2 項、第233 條第1 項前段及第20
    3 條分別定有明文。從而，原告依侵權行為損害賠償之法律
    關係，請求被告給付625,245 元，及自刑事附帶民事起訴狀
    繕本送達翌日即97年1 月9日起至清償日止，按週年利率5%
    計算之利息，為有理由，應予准許；逾此部分之請求無理由
    ，應予駁回。
八、原告陳明願供擔保，請准宣告假執行，於原告勝訴部分，經
    核並無不合，爰酌定如主文所示之擔保金額，併予准許。至
    原告敗訴部分，其假執行之聲請，已失所附麗，應併予駁回
    。
九、本件事證已臻明確，兩造其餘攻擊防禦方法，於本院審酌後
    ，認與判決結果不生影響，爰不一一論述，併此敘明。
十、結論：原告之訴為一部有理由、一部無理由，依民事訴訟法
    第79條、第390 條第2 項，判決如主文。
中    華    民    國    98    年    3     月    31    日
                    民事鳳山分庭  法    官  林意芳
上為正本係照原本作成。
如不服本判決，應於送達後20日內，向本院提出上訴狀並表明上
訴理由，如於本判決宣示後送達前提起上訴者，應於判決送達後
10日內補提上訴理由書（須附繕本）。
中    華    民    國    98    年    3     月    31    日
                                  書 記 官  陸艷娣

司法院資訊處製作；財團法人民間司法改革基金會備份。
